臺灣臺中地方法院民事判決　　　　　　　 94年度訴字第773號
原　　　告　甲○○
訴訟代理人　乙○○
被　　　告　丙○○
上列當事人間請求損害賠償事件，於民國94年 8月30日言詞辯論
終結，本院判決如下：
    主      文
被告應給付原告新臺幣柒萬玖仟貳佰捌拾伍元，及自民國九十四
年四月二十一日起至清償日止，按週年利率百分之五計算之利息
。
原告其餘之訴駁回。
訴訟費用由被告負擔十分之一，餘由原告負擔。
本判決原告勝訴部分得假執行。但被告如以新臺幣柒萬玖仟貳佰
捌拾伍元為原告預供擔保後，得免為假執行。
原告其餘假執行之聲請駁回。
    事實及理由
一、原告起訴主張：兩造原為台中縣梧棲鎮童綜合醫院同部門之
    同事，民國93年7月17日上午8時20分左右，在童綜合醫院七
    樓醫師休息室，兩造因故發生口角，被告竟持伸縮鐵棒將原
    告打傷，致原告受有腦震盪併頭皮裂傷、左腰挫傷、左前臂
    挫傷等傷害。原告因被告之故意行為所致上述傷害，計受有
    醫藥費新台幣（下同）29,285元、減少勞動能力 220,441元
    、精神慰撫金500,000元之損害。爰依民法第184條侵權行為
    之法律關係，訴請被告賠償 749,726元等語。並聲明：(一)被
    告應給付原告749,726元，及自94年4月21日起至清償日止，
    按週年利率5%計算之利息。(二)願供擔保為假執行之宣告。
二、被告則以：原告於93年 7月17日入院治療，同年月31日出院
    ，共住院15天，其出院後至多15天即應恢復工作能力，故原
    告勞動能力損失以1個月薪資為適當，而原告每月薪資為33,
    914 元，扣除上班必要支出費用，則原告之勞動能力損失以
    28,000為適當。又兩造之爭執起因於原告，其精神慰撫金應
    以20,000元為適當。是被告應給付原告之損害賠償金額為53
    ,236元。惟被告因原告之毆打而致腦震盪、背痛、臉之開放
    性傷口、腕及手挫傷、頭皮挫傷等傷害，於93年 7月17日至
    同年 7月19日住院3天，支出醫療費用3,358元，並得向原告
    請求精神慰撫金20,000元，則原告應給付被告23,358元，與
    被告應給付原告之53,236元互為抵銷，故被告應給付原告僅
    29,878元等語，資為抗辯。並聲明：(一)原告之請求逾29,878
    元以上部分及其利息之請求應予駁回。(二)如受不利判決，願
    供擔保免為假執行。
三、下列事實為兩造所不爭執，並有診斷書、醫療費用證明單、
    童綜合醫院94年5月24日(94)童醫字第0505號函、94年6月15
    日(94)童醫字第0647號函為證，自堪信為真實，本院採為判
    決之基礎。
  （一）兩造原為台中縣梧棲鎮童綜合醫院之同事，民國93年 7
        月17日上午8點20分許，在童綜合醫院7樓醫師休息室，
        因細故發生爭執，被告有持不詳器具毆傷原告，致原告
        受有腦震盪併頭皮裂傷、左腰扭傷、左前臂挫傷、左臂
        挫傷等傷害。
  （二）原告因上開傷害支出必要之醫療費用29,285元，被告同
        意賠償此項金額。
  （三）原告因上開傷害自93年7月17日起至93年7月31日止，共
        計15天住院治療，並續請病假至93年8月12日。
  （四）原告自93年8月16日至93年9月15日辦理留職停薪 1個月
        。93年9月24日至93年10月18日之間共請事假 14.5日。
        93年10月27日至93年10月30日請病假 4日，並於93年10
        月31日離職。
  （五）原告每月之底薪為25,100元，加計其他給項，兩造同意
        以月薪34,000元作為原告工作收入損失之計算基礎。
  （六）就原告因上開傷害所受工作收入之損害，被告願賠償28
        ,000元。
四、本件訴訟之爭點：
  （一）原告因系爭傷害致不能工作之勞動能力損失期間為何？
        此部分之損害除被告願意賠償28,000元之外，原告是否
        尚有損害及其金額為何？
  （二）原告得請求精神慰撫金之數額為何？
五、得心證之理由：
  （一）因故意或過失，不法侵害他人之權利者，負損害賠償責
        任。不法侵害他人之身體或健康者，對於被害人因此喪
        失或減少勞動能力，或增加生活上之需要時，應負損害
        賠償責任。不法侵害他人之身體、健康、名譽、自由、
        信用、隱私、貞操，或不法侵害其他人格法益而情節重
        大者，被害人雖非財產上之損害，亦得請求賠償相當之
        金額。民法第 184條第1項前段、第193條第1項及第195
        條第 1項前段分別定有明文。本件被告持不詳器具毆打
        原告，致原告受有腦震盪併頭皮裂傷、左腰扭傷、左前
        臂挫傷、左臂挫傷等傷害之事實，為兩造所不爭執而可
        信屬真正，則被告當係故意不法侵害原告之身體、健康
        ，且原告所受之損害與被告之故意傷害行為間，自有相
        當之因果關係，揆諸前揭法律規定，被告即應對原告所
        受之損害負賠償責任。是原告基於侵權行為之法律關係
        ，請求被告賠償醫藥費用（即增加生活上之需要）、減
        少勞動能力之損失、精神慰撫金，自屬有據。
  （二）原告得請求賠償之金額：
      １、醫療費用：原告主張其因上開傷害支出醫療費用29,2
          85元，業經被告同意賠償此項金額，則原告所為此部
          分之請求，自屬有據。
      ２、減少勞動能力之損失：
        （１）原告主張因本件傷害，自93年 7月17日住院，須
              休養至94年3月12日，計6.5個月無法工作等情，
              固據提出童綜合醫院93年12月13日出具載有：「
              病人於 93-7-17經由急診入院，住院治療，共住
              院15天。迄今仍有頭暈、頭痛、嘔吐之症狀。自
              93-7-17起即休養迄今，仍需繼續休養約3個月」
              等語之一般診斷書為證。惟經本院向該醫院函查
              ，認原告於第一次病假結束返回工作單位，自覺
              仍有嘔吐及身體不適之現象，單位主管曾與其溝
              通，調整職務至一般外科同性質之開刀房助理工
              作，但原告拒絕。其主管並無給予無法勝任原有
              職務之評價記錄，均係其自覺無法勝任原有工作
              。原告於留職停薪 1個月後返工作單位，其主管
              評估可勝任原工作，但原告仍自覺無法勝任其原
              有工作，主管再次溝通是否轉調一般外科同性質
              之開刀房助理工作，仍遭拒絕。如調整職務，其
              給薪並無差異。嗣原告自認無法勝任工作，想返
              家修養，故申請離職。有童綜合醫院94年 5月24
              日(94)童醫字第0505號函、94年 6月15日(94)童
              醫字第0647號函可證。是原告提出93年12月13日
              之診斷書應係根據原告自覺症狀及仍需休養之主
              觀意願而為一般性之記載，尚難作為原告因系爭
              傷害無法工作期間之認定依據。查原告既在醫院
              從事開刀房助理工作，受傷後能否勝任原有工作
              ，自應以開刀醫師或其主管之評價，較為客觀可
              採，不能以原告個人主觀意願為據。本件原告於
              第一次病假結束返回工作單位，其主管並無給予
              無法勝任原有職務之評價記錄，僅係原告自覺無
              法勝任原有工作，是原告自93年 8月13日起，客
              觀上即得從事原有之工作，其因系爭傷害無法工
              作之期間應自93年7月17日起至同年8月12日止，
              原告主張其自93年8月13日起至94年3月12日止，
              仍無法工作云云，即非可採。
        （２）原告於93年 7月份薪資之應發款項為全薪25,100
              元、其他給項 5,380元，合計30,480元，另因病
              假遭扣款4,963元；8月份薪資之應發款項為全薪
              25,100元，無其他給項，另因病假遭扣款 1,588
              元等情，有童綜合醫院94 年6月15日(94)童醫字
              第0647號函附原告之薪資明細可證。查兩造同意
              以月薪34,000元作為原告工作收入損失之計算基
              礎，依此計算結果，原告於93年 7月份因系爭傷
              害所致工作收入之損失為8,483元（34,000元－3
              0,480元＋4,963元＝8,483元）、同年8月份之工
              作收入損失為10,488元（34,000元－25,100元＋
              1,588元＝10,488元），合計僅為18,971元（8,4
              83元＋10,488元＝18,971元）。然被告就原告此
              部分之損害，願意賠償28,000元，是原告有關減
              少勞動能力損失之請求，當以28,000元為有理由
              。在此金額之外，原告即無其他損害可言。
      ３、非財產上損害賠償：
          按人之身體、健康無法以金錢價值衡量，是慰撫金數
          額之酌定，自應斟酌加害行為、加害人及被害人之身
          分、地位、家庭經濟或能力，暨被害人所受痛苦之程
          度等一切情狀。本院審酌兩造因細故相互毆打，致原
          告受有腦震盪併頭皮裂傷、左腰扭傷、左前臂挫傷、
          左臂挫傷等傷害，又原告係台中技術學院二專部畢業
          ，曾經擔任醫院之醫師助理，目前在科技公司擔任作
          業員；被告目前就讀仁德醫事專科學校二專部護理科
          ，職業為醫院之醫師助理，暨兩造之財產及所得（參
          卷附查詢明細表）等身分、地位、經濟能力之一切情
          狀，認為原告請求慰撫金以22,000元為適當。
      ４、以上合計原告得請求被告賠償之金額為79,285元（29
          ,285元＋28,000元＋22,000元＝79,285元）。
  （三）因故意侵權行為而負擔之債，其債務人不得主張抵銷。
        民法第 339條定有明文。本件係被告因故意傷害原告而
        負之損害賠償之債，依上開法律規定，被告自不得主張
        抵銷。從而，被告所為抵銷之抗辯，核無可採。
  （四）給付有確定期限者，債務人自期限屆滿時起，負遲延責
        任。給付無確定期限者，債務人於債權人得請求給付時
        ，經其催告而未為給付，自受催告時起，負遲延責任。
        其經債權人起訴而送達訴狀，或依督促程序送達支付命
        令，或為其他相類之行為者，與催告有同一之效力。民
        法第 229條第1項、第2項定有明文。又遲延之債務，以
        支付金錢為標的者，債權人得請求依法定利率計算之遲
        延利息。但約定利率較高者，仍從其約定利率。應付利
        息之債務，其利率未經約定，亦無法律可據者，週年利
        率為百分之五，民法第233條第 1項、第203條亦有明文
        。本件原告對被告之損害賠償債權，核屬無確定期限之
        給付，自應經原告之催告而未為給付，被告始負遲延責
        任。是原告請求自起訴狀繕本送達被告翌日即94年 4月
        21日（參94年 7月19日言詞辯論筆錄中被告有關收受起
        訴狀日期之陳述）起，按週年利率5%計算之法定遲延利
        息，核無不合。
  （五）綜上所述，原告依侵權行為之法律關係，請求被告給付
        79,285元，及自94年 4月21日起至清償日止，按週年利
        率5%計算之利息，為有理由，應予准許。其逾此部分之
        請求，即無理由，應予駁回。
六、本件原告勝訴部分，其所命給付之金額未逾 500,000元，應
    適用民事訴訟法第 389條第1項第5款之規定，依職權宣告假
    執行。又被告陳明願供擔保免為假執行，經核並無不合，爰
    酌定相當擔保金額宣告之。至於原告敗訴部分，其假執行之
    聲請即無宣告之依據，應併予駁回。
七、據上論結，本件原告之訴為一部有理由，一部無理由，依民
    事訴訟法第79條、第385條第1項第 5款、第392條第2項，判
    決如主文。
中　　華　　民　　國　　94　　年　　9 　　月　　22　　日
                  民事第四庭    法　官　張恩賜
以上正本係照原本作成。
如對本判決上訴，須於判決送達後20日內向本院提出上訴狀（須
附繕本）。
中　　華　　民　　國　　94　　年　　9 　　月　　22　　日
                                書記官
